臺灣高等法院高雄分院刑事判決        100年度上訴字第704號
上  訴  人  臺灣高雄地方法院檢察署檢察官
上  訴  人
即  被  告  林明娟
選任辯護人  侯重信律師
上列上訴人因被告誣告案件，不服臺灣高雄地方法院99年度訴字
第16 63 號中華民國100 年3 月22日第一審判決（起訴案號：臺
灣高雄地方法院檢察署98年度偵字第30537 號），提起上訴，本
院判決如下：
    主  文
上訴駁回。
    事  實
一、林明娟於民國96年間，擔任址設高雄市新興區○○○○路14
    號「摩登新貴大樓管理委員會」（下稱系爭大樓管委會）第
    10屆主任委員；朱傳斌、韓秀霞、陳佩玲、陳麗慧則於97年
    間，分別擔任系爭大樓管委會第11屆之主任委員、副主任委
    員、財務委員、監察委員。緣該大樓第11屆管委會決議解約
    更換機電廠商，故於97年3 月間，與原廠商張汀言（原名張
    一郎）結算尚未付清之款項為：97年1 月份未付款新臺幣（
    下同）47,700元、97年2 月份未付款11,200元、剩餘14組更
    新攝影機未付款42,000元，共計100,900 元，並於97年4 月
    10日匯款付清上開款項。林明娟明知該大樓裝設監視錄影設
    備、轉換器、更新燈控設備及送修刷卡機，均在其任內經第
    10屆管委會同意所為，且其亦曾於廠商張汀言送出之96年12
    月29日、97年1 月8 日報價單2 紙（下稱系爭報價單）上簽
    名同意如附表一編號4 至6 所示錄影機、轉換器、刷卡機送
    修等項之請款，朱傳斌、韓秀霞、陳佩玲、陳麗慧僅於更換
    廠商後，將上開屬於前任管委會任內應付而未付之款項支付
    予廠商，並未虛列該等款項。詎其竟意圖使朱傳斌、韓秀霞
    、陳佩玲、陳麗慧4 人受刑事處分，與不知情之系爭大樓住
    戶葉碧玉、簡麗紋（另經檢察官為不起訴處分），於98 年2
    月13日，在臺灣高雄地方法院檢察署（下稱高雄地檢署）內
    勤詢問室，向職司偵查犯罪之檢察事務官申告：「我要告97
    年度的主委朱傳斌、副主委韓秀霞、財委陳佩玲、監委陳麗
    慧共同偽造文書、背信及侵占大樓公款；97年2 月間並沒有
    有任何施工及裝設，竟在應收帳款對款明細表虛列11,200元
    ，被告4 人都涉嫌偽造文書及侵占；97年1 月的請款不實在
    ，裝設錄影機的價格47,700元（筆錄誤載為44,770元）太高
    ，且燈控少裝1 個，我有要求廠商更改所以廠商將數量改為
    3 個，金額改為2,400 元，總款項應該是46,900元，但被告
    4 人還是以47,700元簽准並發款，此部分涉嫌背信及侵占」
    云云，因而對朱傳斌、韓秀霞、陳佩玲、陳麗慧4 人提出涉
    犯偽造文書、背信及侵占等罪之告訴，致使偵查機關對上開
    4 人發動偵查。嗣經高雄地檢署檢察官查明後，以98年度偵
    字第20833 號對朱傳斌、韓秀霞、陳麗慧、陳佩玲為不起訴
    處分，林明娟不服提起再議後，亦經臺灣高等法院高雄分院
    檢察署以98年度上議字第1511號駁回再議確定在案，始悉上
    情。
二、案經陳麗慧、陳佩玲、朱傳斌訴請臺灣高雄地方法院檢察署
    檢察官偵查起訴。
    理  由
壹、證據能力部分：
一、被告固否認系爭報價單之證據能力，辯稱：現在科技發達，
    不曉得會用什麼方式套印簽名而變造云云。惟查，上開報價
    單乃系爭大樓原機電廠商張汀言負責該大樓機電業務時，所
    出具之例行性請款單，且據證人張汀言於偵查及原審審理時
    具結證稱：該等報價單之格式無誤，確實是伊所製作等語屬
    實（見98年度偵字第30537 號卷第68頁、原審訴字卷第91頁
    ），並經證人即第10屆監察委員陳建州於原審審理時證稱：
    伊確實有在該2 紙報價單上簽名表示同意（見原審訴字卷第
    66頁）；證人即第10屆財務委員陳佩玲於偵訊中證稱：系爭
    報價單係由監委、主委簽好後，最後一個才拿給伊簽名等語
    明確（見98年度偵字第30537 號卷第23頁）；被告亦迭次自
    承：該等報價單上之簽名確係伊之筆跡無訛（見原審審訴卷
    第18頁、訴字卷第43頁）。復比對系爭報價單製作日期為96
    年12月29日、97年1 月8 日，而被告簽名附押之日期為97年
    1 月4 日、同年1 月14日等情觀之，均與證人等前開所證述
    情節相符，足證證人張汀言業務上製作之系爭報價單，其製
    作時之外部環境，並無顯不可信之特別情況。此外，被告復
    未能具體釋明系爭報價單係以何方式偽造或變造，是其上開
    所辯，委無可採。準此，系爭報價單依刑事訴訟法第159 條
    之4 第2 款之規定，自有證據能力。
二、按傳聞法則之重要理論依據，在於傳聞證據未經當事人之反
    對詰問予以核實，乃予排斥，惟若當事人已放棄對原供述人
    之反對詰問權，於法院審判時表明同意該等傳聞證據可作為
    證據，基於證據資料愈豐富，愈有助於真實發現之理念，並
    貫徹刑事訴訟法修法加重當事人進行主義之精神，確認當事
    人對於證據能力有處分權之制度，傳聞證據經當事人同意作
    為證據，法院認為適當者，亦得為證據。另當事人於調查證
    據時，對於傳聞證據表示「沒有意見」、「對於證據調查無
    意見」，而未於言詞辯論終結前聲明異議，應視為已有將該
    等傳聞證據採為證據之同意，此刑事訴訟法第159 條之5 定
    有明文。檢察官、被告及辯護人於本院準備程序及審判期日
    時，已表示對於全案其餘傳聞證據之證據能力均無意見，且
    同意作為本案之證據（見本院卷第49至51頁、第110頁），
    依刑事訴訟法第159條之5之規定，檢察官、被告及辯護人已
    同意本案其餘傳聞證據均有證據能力，本院斟酌該等證據並
    非非法取得，亦無證明力明顯過低之情形，是該等證據，均
    得採為證據。
貳、實體部分：
一、訊據上訴人即被告林明娟（下稱被告）矢口否認有何誣告犯
    行，辯稱：伊前案提告之內容均為事實，沒有誣告云云。經
    查：
  (一)被告與不知情之大樓住戶葉碧玉、簡麗紋，於98年2 月13日
    ，向高雄地檢署檢察事務官以言詞申告方式，對朱傳斌、韓
    秀霞、陳佩玲、陳麗慧4 人提起共同偽造文書、背信及侵占
    等罪嫌之告訴，致使偵查機關對上開4 人發動偵查；復於該
    案偵查中之98年3 月31日向高雄巿政府警察局新興分局偵查
    隊警員，於98年4 月21日及同年5 月19日向高雄地檢署檢察
    官指稱：96年12月份大樓裝設監視錄影系統、轉換器及刷卡
    機，均未經伊同意而裝設、修理，經比價後高於他家廠商價
    格太多…刷卡機2,300 元即可買到，竟花2,000 元修理，轉
    換器廠商報價4,500 元太貴，伊沒有簽名；又於98年8 月17
    日以追加告訴及補充告訴理由狀指稱：偽造估價單係陳麗慧
    與前監委、前廠商3 人共謀所為..陳麗慧勾結前廠商偽造估
    價單在先，於地檢署偵查中又提供不實證詞及偽造估價單等
    語，致朱傳斌、韓秀霞、陳佩玲、陳麗慧身陷遭受刑事追訴
    、處分之危險；嗣經高雄地檢署檢察官查明無據後，以98年
    度偵字第20833 號對朱傳斌、韓秀霞、陳麗慧、陳佩玲處分
    不起訴，經被告提起再議後，亦經臺灣高等法院高雄分院檢
    察署以98年度上議字第1511號駁回確定等情，有臺灣高雄地
    方法院檢察署98年2 月13日詢問筆錄、98年4 月21日、同年
    5 月19日訊問筆錄、高雄市政府警察局新興分局98年3 月31
    日調查筆錄、98年8 月17日追加告訴及補充告訴理由狀、高
    雄地檢署98年度偵字第20833 號不起訴處分書、臺灣高等法
    院高雄分院檢察署98年度上議字第1511號處分書等各1 份在
    卷可稽，並經本院調取前揭高雄地檢署98年度偵字第20833
    號卷宗核閱屬實，是此部分之事實，堪以認定。
  (二)而系爭大樓第10屆即96年度管委會係由被告擔任主任委員，
    韓秀霞為副主任委員，陳佩玲為財務委員，陳建州為監察委
    員；第11屆即97年度管委會則由朱傳斌擔任主任委員，韓秀
    霞為副主任委員，陳佩玲為財務委員，陳麗慧為監察委員等
    情，有系爭大樓第10屆、第11屆管理委員會委員名冊、職務
    名單在卷可稽（見98年度偵字第20833 號影卷第5 頁反面、
    第6 頁）。又被告任內之第10屆管委會，曾決議更新攝影機
    ，總價81,000元，自96年2 月起分期付款每月3,000 元，共
    27期，並於97年1 月31日召開之96年度區分所有權人大會第
    二次管理委員會會議決議追認等情，亦有摩登新貴95年12月
    至96 年11 月份管理費收支明細表、會議記錄各1 份附卷可
    憑（見原審審訴卷第61頁、訴字卷第18頁）；復曾委由廠商
    張汀言自96年7 月起，由系爭大樓14樓逐層施作更新燈控設
    備工程，此觀之上開管理費收支明細表甚明（見原審審訴卷
    第61頁）；再於96年12月29日、97年1 月8 日，在廠商張汀
    言分別就監視系統之錄影機、轉換器、送修刷卡機各報價30
    ,000元、4,500 元、2,000 元之報價單上簽名同意，有報價
    單2 紙在卷可稽（見98年度他字第1289號影卷第38頁反面、
    第39頁）。嗣朱傳斌擔任主任委員之第11屆管委會決議與原
    廠商解約，於97年3 月間與原廠商張汀言結算尚未付清之款
    項為97年1 月份未付款47,700元、97年2 月份未付款11,200
    元、更新攝影機剩餘14組未付款42,000元，共計100,900 元
    ，並於97年4 月10日匯款付清上開款項，且於97年12月21日
    召開之97年度區分所有權人大會第二次會議中，決議：「前
    機電廠商所裝設之監控攝影機費用未領，餘款100,900 元於
    97年4 月經由委員同意1 次付清，並已於97年4 月10日支付
    予張汀言」等情，有交接憑據、玉山銀行匯款回條及上開會
    議會議紀錄各1 份在卷足憑（見98年度他字第1289號影卷第
    39頁反面、第40、50頁）。堪認上開更新27組攝影機、燈控
    設備更新線路、裝設錄影機監控攝影機、轉換器、送修刷卡
    機等工程項目，確係由系爭大樓管委會委請廠商張汀言施作
    ，並經管委會同意付款，至為明灼。是被告於前案申告之97
    年1 月份未付款47,70 0 元不實在、97年2 月份未付款11,2
    00元係虛列云云，即屬無據。
  (三)被告雖辯稱：伊記憶中97年2 月份並未施作任何工程，故認
    97年2 月未付款11,200元係虛列云云。惟查，該筆款項之明
    細為：監視系統保養月費5,000 元、攝影機更新分期費用3,
    000 元、更新燈控設備3,200 元（詳如附表二編號1 至3 所
    示），有卷附之2 月份應收帳款對款明細表1 紙在卷可稽（
    見98年度他字第1289號影卷第44頁反面），且為被告所不否
    認（見原審審訴卷第32頁，其刑事準備書狀引為被證五）。
    其中，編號1 之監視系統保養費每月5,000 元，係與原機電
    廠商契約存續期間每月應支付之固定費用，此觀之前揭管理
    費收支明細表自明（見原審審訴卷第61頁），被告復曾以主
    任委員身分簽名確認，有其提出之96年9 月份管理費收支明
    細表1 紙在卷可稽（見98年度他字第1289號影卷第43頁反面
    ）；編號2 之攝影機更新分期費用3,000 元，係於被告任內
    經第10屆管委會決議裝設，並自96年2 月起，分27期支付，
    每月分期費用3,000 元，業如前述，故97年2 月應付第13期
    之款項3,000 元，核屬無違；編號3 之更新燈控設備工程，
    亦經被告任內之第10屆管委會同意自96年7 月起逐層施作，
    復如前述，又每層樓層應更新之組數，除12樓為3 組外，其
    餘樓層均為4 組等情，業據前案被告陳麗慧於偵查中陳明在
    卷（見98年度他字第1289號影卷第36頁，98年4 月21日訊問
    筆錄），且為被告所不否認（見其提出之96年9 月份管理費
    收支明細表，98年度他字第1289號影卷第43頁反面），是依
    逐層施作之時間推算，97年2 月該更新燈控設備工程應施作
    至7 樓，應施作組數為4 組，每組單價800 元，共計應支付
    3,200 元予廠商，亦屬無訛。足證上開款項均屬前經管委會
    決議每月應支付廠商之例行性款項，被告既曾於擔任主委時
    決議支付該等款項，且於前揭收支明細表上親自簽認，對於
    該等款項支付予廠商之正當性，自應知之甚明，當無誤認而
    誣指該等款項係虛列之可能。
  (四)又關於97年1 月份未付款47,700元部分，其明細詳如附表一
    編號1 至6 所示，有1 月份應收帳款對款明細表在卷可稽（
    見98年度他字第1289號影卷第4 頁）。其中編號1 監視系統
    保養月費5,000 元、編號2 攝影機更新分期付款3,000 元，
    均係管委會同意支付廠商之例行性費用，業如前述。又編號
    3 燈控設備更新線路3,200 元（4 組），被告雖辯稱：8 樓
    應僅為3 組，不是4 組，當時廠商有依伊之要求更正云云。
    觀之卷附1 月份應收帳款對款明細表「燈控更新線路」及「
    小計」欄位，原記載「4 組，3200」、「小計47700 」；嗣
    經手寫塗改為「3 組，2400、8F」、「小計46900 」，惟證
    人張汀言否認為其所更改（見原審訴字卷第91頁），又證人
    陳麗慧於原審審理時明確證稱：上開對款明細表更改之字跡
    係伊所寫，因被告反應8 樓只有3 組，伊才在單子上先註記
    備忘，事後查證並無錯誤，故仍以4 組付款等語（見原審訴
    字卷第93頁），且參以98年1 月14日召開之第12屆管理委員
    會第1 次會議紀錄，亦記載：「四、前機電廠商付款爭議。
    說明：3.林明娟委員於大會時提出8F更換自動感應器，懷疑
    有以少報多情形，經當事人張一郎來說明當時裝設組件為4
    組並沒有以少報多情事」等情綦詳（見98年度他字第1289號
    影卷第52頁），足證證人陳麗慧上開證述與事實相符，洵堪
    採信。是前開8 樓之更新燈控設備，並無以少報多之情事，
    既堪認定，被告前揭所辯即屬無據，要無可採。
  (五)再被告辯稱：錄影機30,000元、轉換器4,500 元、刷卡機送
    修2,000 元，均未經伊同意即付款，伊並未在系爭報價單2
    紙上簽名云云。惟上開錄影機、轉換器、刷卡機送修等款項
    ，確係被告擔任主委時，在廠商張汀言提出之96年12月29日
    、97年1 月8 日報價單2 紙上簽名同意乙節，業據證人張汀
    言於偵查及原審審理時具結證稱：系爭報價單2 紙係伊製作
    後送到摩登新貴大樓處請款；當初大樓的人找伊去維修刷卡
    機，至於錄影機是老舊汰換，轉換器是併在錄影機內轉換影
    像用；一般請款程序，是伊維修或施作完先送報價單請款，
    月底再製作應收帳款對款明細表供大樓管委會核對，隔月領
    款，但遇有緊急情況譬如電梯打不開或刷卡機無法開門，伊
    會先處理排除障礙後，再口頭報價，之後補報價單一起送到
    管理室請款，由管理室視其流程與大樓管委會處理，最後由
    管理公司統一放款；系爭報價單伊交給管理室後即未取回，
    但大樓主委應有同意，否則無法放款，且被告亦未曾向伊反
    應有未經同意施工之情形等語明確（見98年度偵字第30537
    號卷第68頁、原審訴字卷第87頁反面至91頁）。並經證人陳
    建州於原審審理時證稱：被告擔任主委時，伊係監委；大樓
    採購或維修時，管委會及住戶均可找廠商報價，但最後要經
    過主委、財委、監委在報價單上簽名認可，主委不簽名即不
    認帳；廠商有時會先施工再報價，但也是要經過管委會同意
    ；96年12月29日、97年1 月8 日報價單2 紙上伊有親自簽名
    同意，一是刷卡機，一是錄影機加轉換器，這些施作都在簽
    單之前，但有經管委會含主委在內之委員3 人同意才能請款
    等語明確（見原審訴字卷第65至68頁）。復經告訴人陳佩玲
    於偵訊時陳稱：系爭報價單由監委、主委簽好後，最後一個
    才拿給伊簽名等語明確（見98年度偵字第30357 號卷第23頁
    ）。佐以自系爭96年12月29日、97年1 月8 日之報價單左下
    角觀之，確記載「林明娟、元／4 」、「林明娟、元／14」
    之簽名署押，且被告亦自承該等簽名確係其筆跡無訛（見原
    審審訴卷第18頁、訴字卷第43頁），是依證人等上開證述之
    工程施作暨請款經過，比對系爭報價單之製作日期，被告、
    陳建州、陳佩玲各自簽名之位置，及渠等簽名附押之日期等
    項綜合以觀，足認系爭報價單雖係廠商施作後，方補提送交
    系爭管委會請款，然確經被告、陳建州、陳佩玲等人簽認而
    同意付款無訛。益證被告辯稱其未簽署同意系爭報價單之付
    款云云，與事實不符，洵無足採。
  (六)至被告固曾於97年12月21日召開之系爭大樓97年度區分所有
    權人大會第2 次會議中，對於上開2 筆帳款提出質疑，陳麗
    慧並未當場提出回答，有卷附會議紀錄可稽（見98年度他字
    第1289號影卷第50頁反面）。惟證人陳麗慧於原審審理時證
    稱：當時被告在會議中向伊提出質疑，伊表示應係伊向被告
    質疑才對，因被告卸任主委時，均未交出相關單據、帳冊，
    伊沒有資料無法回答；又事後伊等有請被告前來與廠商對帳
    ，被告不願意出席等語（見原審訴字卷第94頁）。被告亦不
    否認確曾接收該等與廠商對帳之出席通知，然並未前往，雖
    其辯稱：伊擔任主委任內並未保管相關單據云云，惟此已據
    證人陳建州證稱：採購文件、廠商報價單等委員簽名後，送
    到管理公司放款，再回到主委處，該年度所有單據都放在主
    委那邊，要移交給下任主委等情明確（見原審訴字卷第70頁
    ）。足證被告質疑之際，相關單據既非由證人陳麗慧保管，
    自無從即時回答。況上開會議紀錄亦已載明：「限三個月內
    向住戶交代」（見98年度他字第1289號影卷第50頁反面右上
    角），被告理應等待上開期限屆滿後，再尋求解決，詎其竟
    於上開3 個月期限尚未屆滿之98年2 月13日，即向高雄地檢
    署提起言詞申告，顯見其確具意圖使他人受刑事處分而故予
    誣告之主觀犯意，甚為明灼。
  (七)被告及辯護人聲請本院向高雄地檢署調取98年度他字第1289
    號卷宗，將卷內第68至71頁所示系爭報價單影本2 式4 紙送
    請鑑定，確認(1)系爭報價單影本上「林明娟」、「陳佩玲」
    、「陳建州」之簽名係原始筆跡或複印？(2)上開簽名與文件
    內容是否有以套印或其他方式變造過？經查，證人陳建州證
    稱：廠商報價單等委員簽名後，送到管理公司放款，再回到
    主委處，該年度所有單據都放在主委那邊，要移交給下任主
    委等語明確；證人張汀言亦證稱：系爭報價單2 紙係伊製作
    後送到摩登新貴大樓處請款，系爭報價單伊交給管理室後即
    未取回，但大樓主委應有同意，否則無法放款，且被告亦未
    曾向伊反應有未經同意施工之情形等語明確，均如上述。再
    經本院向廠商張汀言查詢確認是否留存系爭報價單原本？張
    汀言陳稱：業將系爭報價單原本送交系爭大樓管委會，伊並
    未留存等語，此有本院100 年6 月15日公務電話查詢紀錄表
    1 紙在卷可稽（見本院卷第71頁）。而被告及告訴人朱傳斌
    、陳佩玲、陳麗慧均否認有留存系爭報價單原本（見本院卷
    第95 頁 ）。足認系爭報價單原本業已無法尋得，本院乃依
    被告及辯護人之聲請，向高雄地檢署調取98年他字第1289號
    卷，將卷內第68至71頁所示系爭報價單影本2 式4 紙送請法
    務部調查局鑑定上開事項，鑑定結果認：(1)系爭報價單影本
    上「林明娟」、「陳佩玲」、「陳建州」之字跡，均係墨水
    噴印，而非筆直接接觸紙面而成；(2)系爭報價單影本2 式4
    紙中，相同內容之報價單，應各自於同一原稿掃描後噴印而
    成；(3)系爭報價單影本係噴印品，而噴印品原稿之製成變數
    甚多，歉難鑑定系爭報價單影本上「林明娟」、「陳佩玲」
    、「陳建州」等字跡是否以套印或其他方式變造等情，有法
    務部調查局100 年7 月27日調科貳字第10000434340 號鑑定
    書1 份在卷可稽（見本院卷第73至82頁）。職是，被告及辯
    護人聲請調查此部分之證據，亦無從為有利或不利於被告之
    認定，附此敘明。
  (八)綜上所述，被告以其親身經歷，即擔任主委任內簽名同意支
    付之款項，訛稱：告訴人4 人係虛列97年2 月份未付款11,2
    00元、浮報97年1 月費未付款47,700元云云，自非誤信、誤
    認，或有合理懷疑而誇大其詞而已，堪認其應係出於誣告之
    犯意，明知無此等事實，而故予捏造事實提起告訴甚明。是
    其前揭所辯：伊於前案所申告者均屬事實，並無誣告之犯意
    云云，均係事後卸責之詞，不足採信。本案事證已臻明確，
    被告前揭誣告犯行，洵堪認定，應予依法論科。
二、按刑法上誣告罪，本不限於所告之事實全屬虛偽時，始能成
    立，倘所告事實之一部分係出於故意虛構，仍不得謂非誣告
    （參照最高法院92年度台上字第6120號判決意旨參照）；又
    按誣告為妨害國家審判權之犯罪，以一狀誣告數人，或申告
    數項罪名，均祇成立一誣告罪（最高法院93年度台上字第29
    14號判決意旨參照）。查被告係以其擔任系爭大樓管委會主
    委期間親歷之簽名同意付款事實，虛構事實而誣指朱傳斌、
    韓秀霞、陳佩玲、陳麗慧4 人虛列97年2 月份未付款11,200
    元、浮報97年1 月份未付款47,700元，涉有侵占、背信、偽
    造文書等犯行，顯與誤信、誤認或有合理之懷疑情形迥異。
    是核被告所為，係犯刑法第169 條第1 項之誣告罪。被告雖
    於前案申告時，同時誣告朱傳斌等4 人數項罪名，但就其性
    質而論，直接受害者係國家，故均僅成立單純一罪。又本件
    起訴意旨認被告誣告之事實，係98年2 月13日其向高雄地檢
    署檢察事務官所為言詞申告之內容，及嗣後於98年3 月31日
    向高雄巿政府警察局新興分局偵查隊警員，於98年4 月21日
    及同年5 月19日向高雄地檢署檢察官陳述之內容，暨於98年
    8 月17日以追加告訴及補充告訴理由狀所為陳述，均僅係其
    於該案偵查過程所為之陳述，與其上開言詞申告之內容實屬
    同一，且經公訴檢察官當庭補充及更正在卷（見原審審訴卷
    第16頁、訴字卷第40頁），應予敘明。
三、原審以被告罪證明確，因而依刑法第169 條第1 項之規定，
    並審酌被告明知如附表一、二所示之97年1 月、2 月未付款
    ，均係其擔任主委時同意，被害人朱傳斌等4 人僅執行核發
    前任管委會任內應付而未付之款項，並無虛列或浮報該等款
    項，竟虛構事實，指述渠等有背信、侵占、偽造文書等犯行
    ，因而啟動國家犯罪機關偵查犯罪之程序，誠屬不該，惟念
    本件緣自被告以區分所有權人身分，就大樓管理經費支出等
    公共事務為議論而引起，惡性非重，及其犯罪之動機、目的
    、手段、生活狀況、智識程度，暨被害人朱傳斌等4 人所受
    之實際損害等一切情狀，因而量處有期徒刑4 月。並審酌被
    告未曾受有期徒刑以上刑之宣告，有臺灣高等法院被告前案
    紀錄表附卷可稽，素行良好，本次因一時失慮而為誣告犯行
    ，乃緣自其居住之大樓公共事務而來，此與無風興浪之濫訴
    ，尚有區別，是認被告經此論罪科刑之教訓，當知警惕，應
    無再犯之虞，故上開所宣告之刑，以暫不執行為適當，爰併
    予宣告緩刑2 年，以啟自新。經核原判決認事用法均無違誤
    ，量刑及緩刑宣告亦稱允當，檢察官上訴意旨認原審量刑過
    輕，及諭知緩刑不當，被告上訴意旨則否認犯罪，而均指摘
    原判決不當，為無理由，應予駁回。
據上論結，應依刑事訴訟法第368條，判決如主文。
本案經檢察官劉玲興到庭執行職務。
中    華    民    國  100     年    10    月    7     日
                    刑事第六庭  審判長法  官  翁慶珍
                                      法  官  石家禎
                                      法  官  孫啟強
以上正本證明與原本無異。
如不服本判決應於收受本判決後10日內向本院提出上訴書狀，其
未敘述上訴理由者，並得於提起上訴後10日內向本院補提理由書
狀（均須按他造當事人之人數附繕本）「切勿逕送上級法院」。
中    華    民    國   100    年    10    月    7     日
                                      書記官  劉鴻瑛
附錄本件判決論罪科刑法條：
刑法第169條：
意圖他人受刑事或懲戒處分，向該管公務員誣告者，處 7 年以
下有期徒刑。
意圖他人受刑事或懲戒處分，而偽造、變造證據，或使用偽造、
變造之證據者，亦同。
附表一（97年1月未付款）：
┌─┬───────────┬─────┬───┬─────┬─────┐
│編│    品名/規格         │   單價   │ 單位 │   金額   │ 備  註   │
│號│                      │（新臺幣）│      │（新臺幣）│          │
├─┼───────────┼─────┼───┼─────┼─────┤
│1 │ 監視系統保養月費     │   5,000元│ 每月 │  5,000元 │97年1月份 │
├─┼───────────┼─────┼───┼─────┼─────┤
│2 │ 攝影機更新分期付款   │   3,000元│1組/月│  3,000元 │27期之12  │
├─┼───────────┼─────┼───┼─────┼─────┤
│3 │ 燈控設備更新線路     │     800元│  4組 │  3,200元 │8樓       │
├─┼───────────┼─────┼───┼─────┼─────┤
│4 │ 錄影機主機           │  30,000元│  1台 │ 30,000元 │          │
├─┼───────────┼─────┼───┼─────┼─────┤
│5 │ 轉換器               │   4,500元│  1台 │  4,500元 │          │
├─┼───────────┼─────┼───┼─────┼─────┤
│6 │ 刷卡機（送修）       │   2,000元│  1台 │  2,000元 │          │
├─┼───────────┼─────┼───┼─────┼─────┤
│  │                      │          │ 總計 │ 47,700元 │          │
└─┴───────────┴─────┴───┴─────┴─────┘
附表二（97年2月未付款）：
┌─┬───────────┬─────┬───┬─────┬─────┐
│編│    品名/規格         │   單價   │ 單位 │   金額   │ 備  註   │
│號│                      │（新臺幣）│      │（新臺幣）│          │
├─┼───────────┼─────┼───┼─────┼─────┤
│1 │ 監視系統保養月費     │   5,000元│ 每月 │  5,000元 │97年2月份 │
├─┼───────────┼─────┼───┼─────┼─────┤
│2 │ 攝影機更新分期付款   │   3,000元│1組/月│  3,000元 │27期之13  │
├─┼───────────┼─────┼───┼─────┼─────┤
│3 │ 燈控設備更新線路     │     800元│  4組 │  3,200元 │7樓       │
├─┼───────────┼─────┼───┼─────┼─────┤
│  │                      │          │ 總計 │ 11,200元 │          │
└─┴───────────┴─────┴───┴─────┴─────┘